臺灣高雄地方法院刑事判決　　　　　　　94年度訴字第3297號
 公　訴　人　臺灣高雄地方法院檢察署檢察官
 被　　　告　甲○○
 　　　　　　　　　　　號
　　　　　 　丁○○
 　　　　　　　　　　　巷8號.
 　　　　　　　　　　另案於臺灣高雄監獄執行中
上列被告因妨害自由案件，經檢察官提起公訴（93年度偵字第25
141 號），本院判決如下：
    主  文
甲○○、丁○○共同私行拘禁，均累犯，各處有期徒刑捌月。扣
案之膠帶貳條沒收。
    事  實
一、甲○○前因恐嚇罪，經本院以91年度雄簡字第17號判處有期
    徒刑4 月確定，甫於民國91年4 月29日易科罰金執行完畢。
    丁○○前因違反肅清煙毒條例（判處有期徒刑3 年4 月）及
    麻醉藥品管理條例罪（判處有期徒刑4 月），經本院以84年
    度訴字第3047號判處應執行有期徒刑3 年5 月，入監執行後
    於87年1 月23日假釋出獄，詎於假釋期間因違反毒品危害防
    制條例而撤銷假釋執行殘刑，迄91年8 月29日縮短刑期執行
    完畢。詎均不知悔改，甲○○因乙○○於民國93年間向甲○○借款30萬元，僅清償12萬元，遂於93年10月20日下午1 時
    許，與丁○○一同將乙○○帶至高雄市○○區○○路20巷1
    弄12號丁○○之居所內，與乙○○商談還款方法，商談3 小
    時後，因乙○○仍無法籌錢還款，甲○○及丁○○竟共同基
    於私行拘禁之犯意聯絡，由甲○○與丁○○協力以在丁○○
    住處之膠帶綑綁乙○○雙手雙腳，並由甲○○以每天新台幣
    （下同）1 千5 百元之代價，而先給付丁○○3 千元，要求
    丁○○在該處負責拘禁看管乙○○至籌款付清為止，丁○○
    並於拘禁乙○○翌日（10月21日），因乙○○毒癮發作加以
    反抗時，竟施暴力毆打（傷害部分未據告訴），並妨害乙○○之人身自由。嗣乙○○於93年10月25日上午11時40分許，
    趁丁○○熟睡中自行掙脫膠帶之綑綁逃出，並前往高雄市政
    府警察局左營分局左營派出所報案，而由員警送至國軍左營
    醫院急診室就醫，因而查知上情，甲○○、丁○○2 人其間
    拘束乙○○長達將近6 日（10月20日至10月25日）之久。警
    方事後循線前往拘禁之現場，並扣有丁○○綑綁乙○○用之
    膠帶2條。
二、案經乙○○訴由高雄市政府警察局左營分局移送臺灣高雄地
    方法院檢察署檢察官偵查起訴。
    理  由
甲、程序部分：
一、乙○○之臺灣高等法院被告前案紀錄表為公務員職務上製作
    之紀錄文書、證明文書，係公務員依職權所為，與其責任、
    信譽攸關，若有錯誤、虛偽，公務員可能因此擔負刑事及行
    政責任，且該等文書經常處於可能受公開檢查之狀態，其正
    確性及真實之保障極高，而無顯不可信之情況，依刑事訴訟
    法第159 條之4 第1 款，應有證據能力。
二、共同被告甲○○、丁○○於警詢、偵查中之供述；告訴人乙○○於警詢、偵查中之指述；照片8 張及國軍左營醫院94年
    1 月17日病情說明函，其性質雖屬傳聞證據，且無符合刑事
    訴訟法第159 條之1 至之4 之情形，但經本院準備程序詢以
    對證據能力之意見，並於審理時予以提示，告以要旨，經檢
    察官及被告表示意見，檢察官及被告均未於言詞辯論終結前
    ，對該證據內容異議，依刑事訴訟法第159 條之5 第2 項規
    定，應具有證據能力。
乙、實體部分：
一、訊據被告被告甲○○矢口否認上開毆打及拘禁乙○○之犯行
    ；被告丁○○則坦承與甲○○攜同乙○○至伊位於高雄市○○區○○路20巷1 弄12號之居所，並以每日1 千5 百元之代
    價，而先收取3 千元受甲○○委託看管乙○○，嗣後又以膠
    帶綑綁乙○○，並於乙○○企圖逃走時，以拳頭毆打乙○○
    等情不諱。被告甲○○辯稱：伊沒有拘禁故意，是要幫乙○○戒毒，以便乙○○之家人為乙○○還錢云云；被告丁○○
    則辯稱：是乙○○自願留在該處戒毒，伊只是受託看管至被
    告還錢云云。
二、經查：
（一）甲○○於93年10月20日下午1 時許，邀同丁○○一起將乙○○帶至丁○○位在高雄市○○區○○路20巷1 弄12號之
      居所，商談還款事宜，嗣後因乙○○仍無法還款，甲○○
      、丁○○則共同以膠帶綑綁乙○○之事實，業據證人即被
      害人乙○○於本院審理時證述明確，核與被告丁○○於93
      年10月26日第1 次警詢時供稱：伊與甲○○、乙○○於高
      雄市○○區○○路20巷1 弄12號商談乙○○償還甲○○借
      款事宜，嗣因商談3 小時卻無結果，伊即提議將乙○○綁
      起來留在屋內，於是伊就用膠帶把乙○○綑綁，於拘禁期
      間有毆打乙○○等情相符。且乙○○與甲○○、丁○○至
      前揭實踐路拘禁處之目的既然在於商談還款事宜，如未能
      取得被害人如何還款之承諾或還款方式，則甲○○、丁○○豈有可能讓乙○○自由離去，而乙○○亦無留在該實踐
      路拘禁處過夜之可能。
（二）乙○○遭拘禁期間，因毒癮發作，以致曾企圖逃跑之事實
      ，亦據被告（兼證人）丁○○證述在卷，並證稱：第2 天
      （93年10月21日）早上的11點多，因乙○○毒癮發作要離
      開，所以只有我有打乙○○，當時甲○○已不在場等語（
      參本院94年10月31日審訊筆錄）。被告丁○○毆打乙○○
      之情節核與證人（即被害人）乙○○上開證述遭被告丁○○毆打之情節相符。證人乙○○雖證稱：甲○○在拘禁期
      間，亦曾參與毆打云云。然核與被告（亦屬證人）丁○○
      證述僅其獨自毆打乙○○之情節不符。另證人乙○○雖又
      證稱：被拘禁期間，並未有毒癮云云。惟乙○○曾因涉有
      毒品危害防制條例，經高雄地方法院檢察署檢察官於93年
      9 月6 日分案偵查，同月19日起訴，並於同年10月20日繫
      屬本院，此有臺灣高等法院被告前案紀錄表可按，足見證
      人丁○○證述乙○○於拘禁期間曾因毒癮發作要離開等語
      ，應較可信。又被告甲○○當時係以每日1,500 元代價將
      乙○○在其居所看守，並先支付3,000 元之事實，亦經證
      人丁○○證述在卷（參93年12月23日偵訊筆錄，本院94年
      10月31日審訊筆錄），核與被告甲○○供承之情節相符（
      參93年12月23日偵訊筆錄），足見被告甲○○、丁○○共
      同犯意之聯絡已甚顯明。
（三）又被告2 人雖均辯稱：乙○○是為了找他們幫忙戒毒以還
      錢，所以才會自己同意待在該處戒毒云云。然按被告2 人
      既無戒毒之專業知識，亦無幫人戒毒之經歷，且該實踐路
      住處亦無何戒毒之相關器具，故被告2 人辯稱乙○○係為
      戒毒而自願待在該處受綑綁云云，顯與常理不符。另乙○○在上開處所談判之過程中，因無法還款，遂由被告2 人
      共同以膠帶將之綑綁之事實，亦據證人乙○○指述在卷（
      參93年10月25日警詢筆錄），證人丁○○雖證稱：是伊獨
      自1 人以膠帶綑綁云云，惟參諸乙○○時值青壯年，且現
      場亦查無刀械或棍棒等器物，如僅憑被告丁○○1 人，應
      難以阻止乙○○抗拒及自行離去，故當時係由甲○○與丁○○合力以膠帶將乙○○綑綁之事實，應可認定。
（四）另證人乙○○雖於本院審理時又證稱：當時除甲○○、丁○○外，還有另1 人拿刀進來說如果再逃就該死，並曾逼
      迫伊要還錢；以及被綁起來後1 小時即遭甲○○毆打云云
      。惟業據被告甲○○所否認，且證人丁○○亦證稱：第1
      天（93年10月20日）只有我跟甲○○，後來有朋友來找我
      ，也沒有人拿武士刀逼債等語（參本院94年10月31日審訊
      筆錄）。然證人乙○○於本院雖證稱：有人持刀恐嚇云云
      ，惟與其於警詢時供稱：當時沒有看見用武器妨害自由等
      語已有不符（93年10月25日警詢筆錄），而有瑕疵；又案
      發現場亦未搜扣何其他刀械或兇器，足見證人乙○○此部
      分之證詞尚與事實不符，自難作為被告2 人犯罪之依據。
（五）綜上查證，本件被告2 人自93年10月20日起至93年10月25
      日止，共同將乙○○私行拘禁於高雄市○○區○○路20巷
      1 弄12號之事證，已甚顯明，現場復有扣案膠帶足憑，被
      告甲○○空言否認未有拘禁乙○○之犯意，顯無足採，被
      告2 人之犯行均洵堪認定。
三、核被告甲○○、丁○○將乙○○拘禁在1 處達數日之久，所
    為均係犯刑法第302 條第1 項之私行拘禁罪。被告甲○○與
    丁○○間，就上開私行拘禁罪間，有犯意聯絡及行為分擔，
    為共同正犯。被告甲○○前因恐嚇罪，經本院以91年度雄簡
    字第17號判處有期徒刑4 月確定，甫於民國91年4 月29日易
    科罰金執行完畢。丁○○前因違反肅清煙毒條例（判處有期
    徒刑3 年4 月）及麻醉藥品管理條例罪（判處有期徒刑4 月
    ），經本院以84年度訴字第3047號判處應執行有期徒刑3 年
    5 月，入監執行後於87年1 月23日假釋出獄，詎於假釋期間
    因違反毒品危害防制條例而撤銷假釋執行殘刑，迄91年8 月
    29日縮短刑期執行完畢，有台灣高雄地方法院檢察署刑案資
    料查註紀錄表及台灣高等法院被告前案紀錄表可按，被告2
    人均於有期徒刑執行完畢後5 年以內再犯有期徒刑以上之罪
    ，均為累犯，各應依刑法第47條規定加重其刑。爰審酌被告
    甲○○僅因商談債款償還未果，竟夥同被告丁○○以私行拘
    禁方式拘束乙○○人身自由長達6 天之久，對被害人人身自
    由之保障危害甚鉅，量刑本均不宜從輕，惟念及被告甲○○
    雖為本件肇因者，然拘禁期間並未對被害人施暴，另被告丁○○雖非起意者，然卻對被害人施暴等一切其他情狀，分別
    量處如主文所示之刑。扣案之膠帶2 條，為供犯本件之罪所
    用之物，且為被告丁○○所有，業據被告丁○○警詢供承在
    卷，應依刑法第38條第1 項第2 款予以宣告沒收。
據上論斷，應依刑事訴訟法第299 條第1 項前段，刑法第28條、
刑法第302 條第1 項、第47條，罰金罰鍰提高標準條例第1 條前
段，判決如主文。
本案經檢察官丙○○到庭執行職務。
中　　華　　民　　國　　94　　年　　11　　月　　14　　日
                  刑事第八庭  審判長法　官  李政庭
                                    法　官  賴文姍
                                    法  官  黃宣撫
如不服本判決，應於判決送達後10日內，向本院提出上訴狀。
以上正本證明與原本無異。
中　　華　　民　　國　　94　　年　　11　　月　　14　　日
                                    書記官  鄭永媚
附錄本判決論罪科刑法條全文
中華民國刑法第302條
(剝奪他人行動自由罪)
私行拘禁或以其他非法方法，剝奪人之行動自由者，處5年以下
有期徒刑、拘役或300元以下罰金。
因而致人於死者，處無期徒刑或7年以上有期徒刑，致重傷者，
處3年以上10年以下有期徒刑。
第1項之未遂犯罰之。
